臺灣高等法院刑事裁定　　　　　　　　　　　　　　九十三年度聲再字第一一三號
　　再審聲請人
　　即受判決人　　甲○○
右列聲請人因恐嚇取財罪案件，對於本院九十二年度上訴字第三七ＯＯ號，中華民國
九十二年十一月二十八日確定判決（臺灣臺北地方法院八十五年度訴字第二四九號，
起訴案號：臺灣臺北地方法院檢察署八十四年度偵字第二五九五八號），聲請再審，
本院裁定如左：
    主  文
再審之聲請駁回。
    理  由
一、本件聲請再審意旨略稱：依據同案共同被告黃文宏與陳祺彰在警訊中之供述略以
    二人商議，共同謀議以黑吃黑之方式，向市面上販售違禁藥品之藥商勒索財物，
    由陳祺彰提供藥商為下手對象，故前開二人謀議對象為販售違禁藥品之藥商。而
    聲請人發現新證據證明顏義興並非開設藥房之商人，僅係受僱於藥廠之業務專員
    ，故顏義興不可能有販賣違禁藥品ＦＭ２之犯行，而成為黃文宏等人黑吃黑恐嚇
    之對象，則顏義興否認被恐嚇應為事實，故顏義興在偵查中之供述足以證明並無
    如黃文宏、陳祺彰所稱被恐嚇而交付財物之事實，並為聲請人無罪之判決；爰依
    刑事訴訟法第四百二十條第一項第六款規定聲請再審。
二、按刑事訴訟法第四百二十條第一項第六款所謂「發現確實之新證據」，係指該證
    據於事實審法院判決前業已存在，為法院、當事人所不知，不及調查斟酌，至其
    後始行發見者而言，最高法院二十八年抗字第八號著有判例可資參照。且就證據
    本身形式觀察，固不以絕對不須經過調查程序為條件，但必須顯然可認為足以動
    搖原有罪確定判決，而為受判決人無罪、免訴、免刑或輕於原判決所認罪名之判
    決者為限。換言之，該「新證據」除須可認為確實具有足以動搖原確定判決，而
    對受判決人為更有利判決之「實質要件」外，尚須具備該證據係在事實審法院於
    判決前已存在，因未經發見，不及調查斟酌，或審判時未經注意，至其後始行發
    見之「形式要件」特質，二者均屬不可或缺；倘若未兼備上開所謂「實質要件」
    與「形式要件」之二種為聲請再審新證據之特性，即不能據為聲請再審之原因。
三、按本件聲請人聲請再審所提出之證據為證明顏義興非開設藥房之商人，僅係受僱
    於藥廠之業務專員，故非恐嚇之對象云云。惟查，上開證據已於檢察官之訊問筆
    錄中即有記載（見聲請人於本院提出所附之顏義興偵查筆錄影本），且原審對於
    顏義興前開偵查中供述內容亦有加以判斷（詳原確定判決第九頁第十四行），似
    不符合事實審法院判決前業已存在，為法院、當事人所不知，不及調查斟酌，至
    其後始行發現之新證據，難謂為符合「形式要件」之要求。次按，證明其非開設
    藥房之商人，並無法當然證明其無販售違禁藥品之行為；縱其無販售違禁藥品之
    行為，也無法排除聲請人無恐嚇取財之行為，且聲請人於警訊時亦曾供稱有對被
    害人顏義興為恐嚇取財行為（見原判決第九頁第五行以下），因此聲請人主張前
    開證據無法證明其無恐嚇取財之行為云云，自該證據之本體形式觀之，並無顯然
    具有足以動搖原確定判決，而對受判決人為更有利判決之情形，亦不符合前揭所
    稱「實質要件」之規定。由上可知，聲請人提出之前開證據經核與刑事訴訟法第
    四百二十條第一項第六款所謂「發現確實之新證據」之規定顯然未合。揆諸前開
    說明，自不得據以聲請再審，可見聲請人聲請本件再審，並無理由，應予駁回。
四、據上論斷，應依刑事訴訟法第四百三十四條第一項，裁定如主文。
中　　　華　　　民　　　國　　九十三　　年　　　六　　　月　　二十五　　日
                              臺灣高等法院刑事第二十三庭
                                  審判長法  官　黃　瑞　華
                                        法  官  宋　　　祺
                                        法  官  陳　坤　地
右正本證明與原本無異。
不得抗告。
                                        書記官　陳　建　邦
中　　　華　　　民　　　國　　九十三　　年　　　六　　　月　　二十九　　日
